【裁判字號】    99,抗,1591
【裁判日期】    991130
【裁判案由】    聲明異議
【裁判全文】
臺灣高等法院民事裁定  99年度抗字第1591號
抗  告  人  孫潤本
            孫中榮
上列抗告人因與相對人蘇履泰間聲明異議事件，對於中華民國99
年9月10日臺灣士林地方法院99年度執事聲字第109號裁定提起抗
告，本院裁定如下：
    主      文
抗告駁回。
抗告費用新臺幣壹仟元由抗告人負擔。
    理      由
一、本件異議及抗告意旨略以：債權人即抗告人孫中榮（下稱孫
    中榮）聲請假扣押強制執行債務人即相對人蘇履泰（下稱蘇
    履泰）對第三人即抗告人孫潤本（下稱孫潤本）之借款債權
    ，經原法院核發97年度執全字第565號扣押命令（下稱系爭
    扣押命令），禁止蘇履泰收取對孫潤本之借款債權或為其他
    處分，包括禁止蘇履泰對孫潤本進行查封、拍賣、製作分配
    表與價金交付等各階段之終局強制執行行為，孫潤本於98年
    11月6日收受該扣押命令。嗣蘇履泰就該借款債權對孫潤本
    提起給付訴訟，經判決勝訴確定。縱蘇履泰為保全債權對孫
    潤本提起給付訴訟，基於系爭扣押命令，不得據此確定勝訴
    判決聲請強制執行，否則違反強制執行法第115條第1項之規
    定，詎蘇履泰持上開確定判決為執行名義，聲請執行孫潤本
    之不動產（下稱系爭執行事件），該行為違反系爭扣押命令
    。又系爭扣押命令範圍包含法定遲延利息，如法院准許蘇履
    泰執行孫潤本之不動產，縱拍定後製作分配表，並將分配表
    確定後蘇履泰應受分配之金額解款至系爭假扣押執行事件作
    為案款，因法定遲延利息止息日僅計至分配表製作時，而非
    孫中榮對蘇履泰為終局執行換價程序時，影響孫中榮對蘇履
    泰可得收取之法定遲延利息，此舉無法實際滿足蘇履泰債權
    額新臺幣（下同）1億元，如日後由孫中榮請求執行法院核
    發移轉命令，即可將三方關係簡化為孫中榮與孫潤本間之雙
    方關係，否則將剝奪孫中榮就已假扣押之標的決定將來如何
    換價之權利。另孫中榮原可選擇向法院聲請核發移轉命令，
    以與孫潤本之債權債務互相抵銷，惟原法院違反系爭扣押命
    令之效力，不尊重孫中榮所為不同意由蘇履泰繼續進行終局
    拍賣，希望日後可選擇向法院聲請核發移轉命令之決定，而
    繼續進行強制執行程序，孫潤本因而喪失不動產所有權，且
    需承擔原可減省之執行費用，孫中榮之財產利益自主決定權
    受有損害。若執行法院將孫潤本名下財產逕行拍賣，並將拍
    賣所得之金錢解至孫中榮對蘇履泰之假扣押執行案作為案款
    ，形同將扣押債權轉為金錢予以實現，蘇履泰對孫潤本之債
    權因而獲得滿足，法律效果等同收取，違反扣押命令之旨，
    是本件強制執行程序當然違法，伊等自得請求撤銷，為此求
    予廢棄原裁定等語。
二、按「就債務人對於第三人之金錢債權為執行時，執行法院應
    發扣押命令禁止債務人收取或為其他處分，並禁止第三人向
    債務人清償」，強制執行法第115條第1項定有明文。次按「
    債務人對於第三人之金錢債權，經執行法院發扣押命令禁止
    債務人收取或為其他處分後，債務人對第三人提起給付訴訟
    ，僅屬保存債權之行為，無礙執行效果，尚非不得為之」（
    最高法院91年台上字第812號判例意旨參照）。所謂收取，
    係指現實給付滿足債權，所謂為其他處分，係指設定質權、
    轉讓他人、拋棄、免除等不利行為。聲請強制執行之行為並
    非等同收取行為，亦非不利債權之其他處分，僅於執行有所
    得時，將債務人所得受之分配款，解至系爭假扣押執行事件
    作為案款，就系爭假扣押命令之標的，並非不利之行為，反
    係保全債權之行為，否則，假扣押命令債務人徒取得勝訴判
    決，卻坐視執行債務人脫產或其其他債權人就該不動產強制
    執行，應非前開最高法院判例本旨，是債權經第三人聲請法
    院予以扣押者，因該扣押僅阻礙債權人自債務人取得金錢而
    已，並無排除執行名義之效力，與強制執行法第14條第1項
    所定債務人異議之訴得永久或暫時不許執行名義之全部或一
    部為強制執行者不同，債務人僅得於執行法院違反執行命令
    ，使債權人取得金錢時，依強制執行法第12條規定聲明異議
    ，尚不得依同法第14條第1項規定，請求排除執行法院依債
    權人之執行名義所為之強制執行程序。
三、經查：
（一）孫中榮聲請假扣押強制執行蘇履泰對孫潤本之借款債權，
      經原法院核發97年度執全字第565號系爭扣押命令，禁止
      蘇履泰收取對孫潤本之借款債權或為其他處分，包括禁止
      蘇履泰對孫潤本進行查封、拍賣、製作分配表與價金交付
      等各階段之終局強制執行行為，孫潤本於98年11月6日收
      受該扣押命令。嗣蘇履泰就該借款債權對孫潤本提起給付
      訴訟，該起訴之行為性質上係屬保全債權之行為，無礙系
      爭假扣押命令之效果，依前開最高法院判例意旨，應無予
      以拒斥之理。又蘇履泰就該借款債權對孫潤本所提之給付
      訴訟獲勝訴確定後，蘇履泰持上開執行名義對孫潤本之不
      動產聲請強制執行，因系爭假扣押命令僅禁止蘇履泰收取
      或為其他處分，保全債權之行為不在禁止之列，則系爭扣
      押命令僅在於阻礙債權人自債務人取得金錢而已，並無排
      除執行名義之效力，蘇履泰既已取得對孫潤本之勝訴給付
      確定判決並作為執行名義對孫潤本之不動產聲請執行，其
      聲請強制執行之行為並非等同收取行為，亦非不利債權之
      不利處分，縱經拍定、製作分配表，惟分配表確定後，蘇
      履泰所得受之分配款因系爭假扣押命令之存在，蘇履泰所
      得分配款不得交由蘇履泰收取，應將該分配款解至系爭假
      扣押執行事件作為案款，既為假扣押執行事件之案款，自
      非蘇履泰所得收取，若執行法院違反執行命令使蘇履泰取
      得金錢時，孫中榮得依強制執行法第12條之規定聲明異議
      。系爭強制執行事件之執行行為並不違反系爭假扣押命令
      效力。是抗告人陳稱：蘇履泰不得對孫潤本提起給付訴訟
      ，亦不得據該確定勝訴判決聲請強制執行，否則違反強制
      執行法第115條第1項之規定云云，自非可採。
（二）蘇履泰所得分配款解至系爭假扣押執行事件作為案款後，
      於孫中榮對蘇履泰取得終局執行名義前，應先予提存，提
      存期間亦得領取相當之孳息，孫中榮之法定遲延利息不因
      系爭執行程序而受損害。縱系爭扣押命令生效後仍有法定
      遲延利息之問題，然系爭執行事件若拍定，蘇履泰對孫潤
      本借款債權之法定遲延利息，雖僅計至拍定人繳足拍定金
      額日，惟此為蘇履泰為滿足債權行為所伴隨之結果，強制
      執行既為有利於蘇履泰之行為，孫中榮自應承受系爭假扣
      押命令所生之結果。又強制執行法第115條第2項及辦理強
      制執行事件應行注意事項第62條第2款規定之立法意旨在
      於當法院核發換價命令時，宜先詢問債權人意見，以作成
      符合當事人權益之決定，非謂債權人之選擇有當然拘束法
      院之效力，抗告人就此部分顯有誤解。
（三）按「債務人對於第三人之金錢債權，雖得為執行之標的，
      但執行法院除發命令禁止債務人處分該金錢債權，並禁止
      第三人向債務人清償外，祇得更發命令許債權人收取該金
      錢債權，或將該金錢債權移轉於債權人，如認為適當時，
      固未嘗不可命第三人向執行法院支付轉給債權人，但第三
      人不支付時，仍須債權人對於第三人得有確定之給付判決
      ，或其他之執行名義，始得向第三人為強制執行」（最高
      法院22年抗字第1167號判例意旨參照）。本件系爭扣押命
      令縱日後由孫中榮請求執行法院核發移轉命令，如孫潤本
      不支付時，仍須由蘇履泰對孫潤本取得執行名義，孫中榮
      始得對孫潤本為強制執行，並無簡化三方關係為孫中榮與
      孫潤本間雙方關係之便宜措施。且孫中榮是否確有得以與
      孫潤本之債權債務互相抵銷之債務存在，並未舉證以實其
      說，且蘇履泰因系爭執行事件對孫中榮所負債務之清償日
      提前屆至，對蘇履泰而言，甚有實益，對孫中榮而言，亦
      無圖遲延利息而拒斥清償之理。又孫中榮雖取得系爭扣押
      命令，惟尚未進入換價程序，本件並未剝奪孫中榮就已假
      扣押之標的決定將來如何換價之權利。
（四）綜上，原法院裁定駁回抗告人之聲請，於法並無不合。抗
      告意旨指摘原裁定不當，求予廢棄，所執理由無一可採，
      應予駁回。
四、據上論結，本件抗告為無理由，爰裁定如主文。
中    華    民    國    99    年    11    月    30    日
                    民事第十七庭
                        審判長法  官  湯美玉
                              法  官  李慈惠
                              法  官  丁蓓蓓
正本係照原本作成。
本裁定除以適用法規顯有錯誤為理由外，不得再抗告。如提起再
抗告，應於收受後10日內委任律師為代理人向本院提出再抗告狀
。並繳納再抗告費新台幣１千元。
中    華    民    國    99    年    12    月    1     日
                              書記官  陳思云

司法院資訊處製作；財團法人民間司法改革基金會備份。
